臺灣臺北地方法院刑事判決　　　　　　100年度審易字第167號
公　訴　人　臺灣臺北地方法院檢察署檢察官
被　　　告　林世昌
選任辯護人　陳化義律師
上列被告因恐嚇案件，經檢察官提起公訴（100年度偵字第16595
號），本院判決如下：
    主  文
林世昌犯恐嚇危害安全罪，共貳罪，各處拘役參拾日，如易科罰
金，均以新臺幣壹仟元折算壹日；應執行拘役伍拾日，如易科罰
金，以新臺幣壹仟元折算壹日。
    事  實
一、林世昌與林梁淑惠為夫妻，屬家庭暴力防治法第3條第1款之
    家庭成員，二人感情不睦，時有爭執，詎林世昌竟分別基於
    恐嚇危害安全之犯意：(一)於民國98年9月至11月間某日時許
    ，在2人位於臺北市○○區○○路42巷4弄7之7號住處廚房旁
    ，向林梁淑惠恫稱：「我就拿1支Sashimi（生魚片）刀，都
    還沒有用過，就要刺給你死，要不要？」等危害生命、身體
    之言語，並作勢到廚房取刀，致林梁淑惠心生恐懼，致危害
    於安全；(二)復於100年1月7日18時37分許，以電話向林梁淑
    惠恫稱：「你若不做人要做鬼，我就給你做鬼啦！」等危害
    生命之言詞，致林梁淑惠心生畏懼，致生危害於安全。
二、案經林梁淑惠訴由臺北市政府警察局文山第二分局報告臺灣
    臺北地方法院檢察署檢察官偵查起訴。
    理  由
一、按被告以外之人於審判外之言詞或書面陳述，除法律有規定
    者外，不得作為證據，刑事訴訟法第159條第1項定有明文；
    復按被告以外之人於偵查中向檢察官所為之陳述，除顯有不
    可信之情況者外，得為證據，同法第159條之1第2項亦有規
    定；再按被告以外之人於審判外之陳述，雖不符前4條之規
    定，而經當事人於審判程序同意作為證據，法院審酌該言詞
    陳述或書面陳述作成時之情況，認為適當者，亦得為證據；
    當事人、代理人或辯護人於法院調查證據時，知有第159條
    第1項不得為證據之情形，而未於言詞辯論終結前聲明異議
    者，視為有前項之同意；同法第159條之5規定甚明。本案所
    據以認定被告林世昌犯罪事實之證據，其中部分屬於傳聞證
    據，除證人即告訴人林梁淑惠於偵查中向檢察官所為之陳述
    ，業經具結且無顯不可信之情形存在，依刑事訴訟法第159
    條之1第2項規定，自具備證據能力外；其餘傳聞證據，因被
    告、選任辯護人及公訴人於本院言詞辯論終結前，均未對於
    證據能力聲明異議，依刑事訴訟法第159條之5規定，視為同
    意上開證據具備證據能力，本院認亦無違法或不當之情況，
    是該傳聞證據均具備證據能力，合先敘明。
二、經查：
  (一)被告確有於前揭時、地，向告訴人為上開之言語及行為等情
    ，業據被告於偵查、本院審理時均坦承不諱（見100年度他
    字第3849號卷《下稱他字卷》第54頁、第143頁、本院卷第
    13頁反面），核與證人即告訴人於警詢、檢察官訊問時所為
    指訴情節相符（見他字卷第48頁至第51頁、第87頁、第88頁
    ），並有證人即被告、告訴人之子林永興於檢察事務官詢問
    時證述屬實（見他字卷第143頁、第144頁），復有告訴人提
    出之錄音光碟1份、錄音譯文2份在卷可證（見他字卷第12頁
    至第15頁），自堪認定為真實。又被告所為之上開言語，客
    觀上以文義觀之，係在表明欲傷害告訴人、危害其生命之意
    ，足以令人心生畏懼；而告訴人聽聞後，其主觀上亦已心生
    恐懼，感到不安害怕，甚或因此不敢返家，此復據告訴人於
    檢察官訊問時、本院審理時供陳明確（見他字卷第87頁、本
    院卷第15頁反面），是被告所為自該當於刑法第305條恐嚇
    危害安全罪之構成要件，選任辯護人主張被告於100年1月7
    日18時37分許於電話中向告訴人所述之言詞，並未使告訴人
    心生畏懼，被告所為與恐嚇危害安全罪之要件不合云云，尚
    不足採。
  (二)又選任辯護人主張：被告與告訴人於99年2月12日曾簽立協
    議書，關於被告於98年間的犯行，既在簽立上開協議書之後
    ，表示告訴人已原諒被告，而拋棄此部分之追訴權，本案又
    再行追訴，實屬不宜等語。然查，被告與告訴人於99年2月1
    2日雖曾簽立1紙協議書，惟觀諸該協議書之前言及第一條之
    內容：「茲因甲方（即被告）對乙方（即告訴人）施以傷害
    、暴力及侮辱致乙方不堪而搬離同居之處所，現甲方為彌補
    乙方所受之傷害及表示悔意，並請求乙方回來同居且保證將
    來決不再犯等，雙方爰合意如下內容：一、甲方日後如再有
    對乙方施以傷害、暴力及侮辱或其他身體、精神上之傷害或
    虐待等情形時（只須有明顯事證即足），甲方同意無條件離
    婚。但不因此視為乙方拋棄其他法律上之權利，乙方仍保有
    夫妻財產之剩餘財產請求權等。」（見本院卷第26頁），上
    開協議書係被告為請求告訴人返家同居並承諾不再傷害告訴
    人而書立，於協議書第一條中已表明告訴人並未拋棄任何法
    律上之權利，是告訴人自不因此而影響其法律上權利之行使
    ；此外，恐嚇危害安全罪並非告訴乃論之罪，被告犯行一成
    立，代表國家司法公權力之公訴人即可加以訴追，不以告訴
    人提出告訴為要件；是選任辯護人舉上開協議書欲限制告訴
    人之告訴權及主張本案訴追實屬不宜，均洵無足取。
  (三)綜上，本件事證明確，被告犯行堪以認定，應依法論科。
三、核被告所為，係犯刑法305條之恐嚇危害安全罪。被告與告
    訴人互為配偶，二人間有家庭暴力防治法第3條第1款之家庭
    成員關係，本件恐嚇危害安全罪屬同法第2條第2款之家庭暴
    力罪。被告前後2次所為恐嚇危害安全犯行，犯意各別，行
    為互殊，應予分論併罰。爰審酌被告未念及與告訴人夫妻情
    份，口出惡言恐嚇告訴人，傷害告訴人情感，應予非難，惟
    犯後坦承犯行，非無悔意，犯後態度尚稱良好，暨其品行、
    智識程度、犯罪之動機、目的、手段、所生危害等一切情狀
    ，各量處如主文所示之刑，暨定其應執行刑，並均諭知易科
    罰金之折算標準。
四、本院於本案審理中，就本院據以認定被告犯行之證據方法，
    均已逐一提示並告以要旨，並令被告、選任辯護人辨識確認
    後表示意見，已無礙於被告、選任辯護人之防禦權及辯護權
    。又被告另聲請調閱其於98年間於國立臺灣大學醫學院附設
    醫院精神科之病歷，選任辯護人復請求鑑定被告與告訴人之
    精神狀況，欲證明被告因長期與告訴人吵架爭執，導致精神
    狀態不穩定，以反應被告犯罪時之行為動機。然觀諸告訴人
    所提出事發當時之錄音譯文，雖可推知被告與告訴人案發時
    係處於爭吵狀態，或處於盛怒中（第一次犯行時），惟被告
    與告訴人之對答正常，於第一次犯行時尚與在場之人即證人
    林永興有所對話，並無意識不清，或受精神障礙影響之情形
    ，被告縱與告訴人長期感情不睦，爭吵頻繁，然此屬被告與
    告訴人之互動狀況，或影響被告犯罪動機，惟與被告本案恐
    嚇犯行成立與否無涉，是被告、選任辯護人上開證據調查之
    聲請，本院認核無必要，併此敘明。
據上論斷，應依刑事訴訟法第284條之1、第299條第1項前段，家
庭暴力防治法第2條第2款，刑法第305條、第41條第1項前段、第
51條第6款，刑法施行法第1條之1，判決如主文。
本案經檢察官鄭堤升到庭執行職務。
中    華    民    國   100    年    10    月    27    日
                  刑事第二十一庭  法  官  劉素如
本件正本證明與原本無異。
如不服本判決，應於判決送達後十日內，向本院提出上訴狀（應
抄附繕本）。告訴人林梁淑惠如對於本判決不服者，應具備理由
請求檢察官上訴，其上訴期間之計算係以檢察官收受判決正本之
日期為準。
                                  書記官  陳育君
中    華    民    國   100    年    10    月    27    日
附錄本案論罪法條：
家庭暴力防治法第2 條
本法用詞定義如下：
一、家庭暴力：指家庭成員間實施身體或精神上不法侵害之行為
    。
二、家庭暴力罪：指家庭成員間故意實施家庭暴力行為而成立其
    他法律所規定之犯罪。
三、騷擾：指任何打擾、警告、嘲弄或辱罵他人之言語、動作或
    製造使人心生畏怖情境之行為。
四、跟蹤：指任何以人員、車輛、工具、設備或其他方法持續性
    監視、跟追之行為。
五、加害人處遇計畫：指對於加害人實施之認知教育輔導、心理
    輔導、精神治療、戒癮治療或其他輔導、治療。
中華民國刑法第305 條
以加害生命、身體、自由、名譽、財產之事，恐嚇他人致生危害
於安全者，處 2 年以下有期徒刑、拘役或 3 百元以下罰金。